【裁判字號】    98,聲,1001
【裁判日期】    990225
【裁判案由】    聲明異議
【裁判全文】
臺灣高等法院臺南分院刑事裁定          98年度聲字第1001號
聲明異議人
即受刑人    甲○○
上列聲明人因殺人等案件，不服檢察官之執行指揮（臺灣臺南地
方法院檢察署98年度執助乙字第959號），聲明異議，本院裁定
如下：
    主  文
臺灣臺南地方法院檢察署檢察官中華民國九十八年十一月十一日
所為九十八年度執助乙字第九五九號執行指揮書處分應予撤銷，
由檢察官更為處分。
    理  由
一、本件聲明異議意旨略以：聲請人因數罪併罰有二裁判以上之
    情形，依法應執行無期徒刑。又聲請人於民國89年11月20日
    起羈押至今，所羈押暨執行期日共達9年餘，期間無保釋或
    停止羈押之情形。按監獄為徒刑執行單位，依檢察官執行指
    揮書所載，作為受刑人行刑累進處遇之編列依據，故執行指
    揮之當否，乃直接攸關受刑人利益受損與否，自不待言。但
    查，本件98年11月11日98年度執助乙字第959號執行指揮書
    有不當之處，說明如下：
(一)「羈押及折抵日數」欄所載為「無」，與上開所列事實並不
    符。復觀「備註」欄之4載有：「註銷本署98執更助19號之
    1指揮書，併科罰金新臺幣八十萬元易服勞役部分自89.11.
    20至90.5.18止，以羈押日數折抵勞役，已執行完畢。」，
    足徵前項所載，本件聲請人應有羈押及折抵日數，指揮書所
    載誠然有誤。
(二)又「刑期起算日期」欄載：「98年8月6日」，其起算日期，
    顯未將從90年5月19日至98年8月5日間，共有8年多的羈押及
    執行期日併入計算，此亦有嚴重侵害聲請人之執行刑期。
(三)綜上所述，本件檢察官執行指揮確有不當，嚴重影響聲請人
    在監之行刑累進處遇及申請假釋等切身利益，懇請鈞院依法
    裁處，諭令更正，以維公信及聲請人之權益等語。
二、按刑事訴訟法第484條規定：「受刑人或其法定代理人或配
    偶以檢察官執行之指揮為不當者，得向諭知該裁判之法院聲
    明異議」。又此所稱「檢察官執行之指揮不當」，應係指檢
    察官有積極執行指揮之違法及其執行方法有不當等情形而言
    （最高法院77年台抗字第741號判決、95年度台抗字第486號
    裁定參照）。該條所稱「諭知該裁判之法院」，乃指對被告
    之有罪判決，於主文內實際宣示其主刑、從刑之裁判而言，
    若判決主文並未諭知主刑、從刑，係因被告不服該裁判，向
    上級法院提起上訴，而上級法院以原審判決並無違誤，上訴
    無理由，因而維持原判決諭知「上訴駁回」者，縱屬確定之
    有罪判決，但因對原判決之主刑、從刑未予更易，其本身復
    未宣示如何之主刑、從刑，自非該條所指「諭知該裁判之法
    院」（最高法院79年台聲字第19號判例參照），本院以97年
    度上重更(五)字第410號判決撤銷原審判決改判處聲請人無
    期徒刑，嗣經最高法院98年台上字第4383號判決駁回確定，
    本院就本件聲明人聲明異議自有管轄權，於此合先敘明。
三、
（一）聲明異議人甲○○因犯持有可發射子彈具有殺傷力之改造
      手槍、持有改造模型手槍、持有可發射子彈具有殺傷力之
      改造手槍、販賣改造手槍、強盜、殺人、殺人未遂、毒品
      危害防制條例（持有第二級毒品）罪，於89年11月20 日
      經逮捕並為法院羈押，後經台灣雲林地方法院宣告有期徒
      刑參年，併科罰金新台幣貳拾萬元，有期徒刑伍年，併科
      罰金新台幣參拾萬元，有期徒刑參年，併科罰金新台幣貳
      拾萬元，有期徒刑捌年，併科罰金新台幣伍拾萬元，有期
      徒刑十五年、死刑，褫奪公權終身、有期徒刑十五年，有
      期徒刑一年、應執行無期徒刑，褫奪公權終身，併科罰金
      新台幣三百萬元。其中聲明人所犯之持有第二級毒品罪，
      經本院判決後（判處有期徒刑10月），因不得上訴，已於
      92 年7月15日確定，其餘部分經本院判決後，上訴最高法
      院，其中強盜、殺人未遂罪，經最高法院以92年度台上字
      第6890號駁回此部份而告確定，其中持有可發射子彈具有
      殺傷力之改造手槍、持有改造模型手槍罪部分，經最高法
      院以96年度台上字第3735號駁回此部份而告確定，其中販
      賣改造手槍罪部分，經最高法院以97年度台上字第5867號
      駁回此部份而告確定，其中持有可發射子彈具有殺傷力之
      改造手槍、殺人罪部分，經最高法院以98年度台上字第
      4383 號駁回此部份而告確定，有台灣雲林地方法院90年
      度重訴字第1號（及90年度重訴字第4號、90年度訴字第
      214號、九十年度易字第404號）、本院92年度上重訴字第
      1260號、最高法院92年度台上字第6890號、本院94年度上
      重更（二）字第676號、最高法院96年度台上字第3735號
      、本院97年度上重更（四）字第151號、最高法院97年度
      台上字第5867號、本院97年度上重更（五）字第410號、
      最高法院98年台上字第4383號判決、台灣高等法院被告前
      案資料表可按。
（二）
    (1)本件台灣台南地方法院檢察署檢察官98年執助乙字第959
      號執行指揮書，係記載：罪名及刑期：殺人、無期徒刑。
      刑期起算日：98年8月6日。羈押及折抵日數：無。備註：
      3、本署98年執更助字第19號指揮書所列之各罪依法不執
      行。4、註銷本署98年執更助字第19號之1指揮書，併科罰
      金新台幣八十萬元、易服勞役部份自89年11月20日至90年
      5月18日以羈押日數折抵勞役已執行完畢。
    (2)同署98年執更助乙字第19號執行指揮書，係記載：罪名及
      刑期：殺人未遂處有期徒刑15年、槍砲彈藥刀械管制條例
      處有期徒刑3年、槍砲彈藥刀械管制條例處有期徒刑2年、
      強盜處有期徒刑8年10月、違反毒品危害防制條例處有期
      徒刑5月、槍砲彈藥刀械管制條例處有期徒刑8年，應執行
      有期徒刑20年。刑期起算日：92年12月4日。羈押及折抵
      日數：羈押自89年11月20日至92年12月3日止計1109日折
      抵刑期。
四、按裁判確定前羈押之日數，以一日抵有期徒刑或拘役一日，
    或第四十二條第六項裁判所定之罰金額數，刑法第46條第1
    項定有明文。再按，刑法第51條第4款規定：「宣告之最重
    刑為無期徒刑者，不執行他刑。但罰金及從刑不在此限。」
    ，所謂不執行他刑，係指除罰金及從刑以外之其他刑罰，均
    不予執行而言。故被告於裁判確定前犯數罪，分別受無期徒
    刑及有期徒刑之宣告，於法既不執行有期徒刑，則其於裁判
    確定前羈押之日數，即無折抵有期徒刑之問題。又受徒刑之
    執行而有悛悔實據者，無期徒刑逾十年後，由監獄長官報請
    法務部，得許假釋出獄。無期徒刑裁判確定前逾一年部分之
    羈押日數算入前項已執行之期間內，亦為83年1月28日修正
    公布之刑法第77條第1項、第2項所明定。此項規定，依86年
    11 月26日增訂之刑法施行法第7條之1前段規定，於中華民
    國86 年刑法第77條修正施行前犯罪者適用之(最高法院88年
    台抗字第131號判決意旨參照)。
五、經查，聲明異議人甲○○於97年12月29日經本院及最高法院
    判處殺人未遂處有期徒刑15年、槍砲彈藥刀械管制條例處有
    期徒刑3年、槍砲彈藥刀械管制條例處有期徒刑2年、強盜處
    有期徒刑8年10月、違反毒品危害防制條例處有期徒刑5月、
    槍砲彈藥刀械管制條例處有期徒刑8年確定後，經合併定應
    執行有期徒刑20年（本院97年聲字第1380號裁定），經臺南
    地方法院檢察署以98年執更助乙字第19號指揮書執行，嗣於
    前案指揮執行中（即前揭98年執更助乙字第19號），因殺人
    罪（與前揭起訴案號相同），經本院以97年度上重更(五)字
    第410號判決無期徒刑，聲請人上訴最高法院後，經最高法
    院以98年度台上字第4383號判決駁回，於98年8月6日確定，
    揆諸前揭規定，聲明人前揭所處有期徒刑部分，自應不予執
    行。惟檢察官指揮執行抗告人所處之無期徒刑時（即本件98
    年執助乙字第959號執行指揮書），其執行指揮書記載：「
    羈押及折抵刑期無」，亦即就裁判確定前羈押之一千一百零
    九日是否業依同署98年執更助乙字第19號執行指揮書折抵刑
    期，於本件指揮書中無從知悉，有無折抵，不無探求之餘地
    。而此項羈押日數既經折抵，涉及無期徒刑執行期間之計算
    ，進而影響被告假釋要件之成就，自應詳加審究，從而
    本件「羈押及折抵刑期」部分之記載既有疑義，則本件檢察
    官之執行處分難謂適當。
六、綜上所述，本件檢察官執行之指揮，確有上開不當之處，並
    影響聲明異議人之權利，是上揭台灣台南地方法院檢察署檢
    察官98年11月11日所為98年執助乙字第959號執行處分容有
    未當，聲明異議人對該執行處分聲明異議為有理由，自應由
    本院將該執行處分予以撤銷，由檢察官更為適法之執行指揮
    。
七、據上論斷，依刑事訴訟法第486條，裁定如主文。
中    華    民    國    99    年     2    月    25    日
                  刑事第四庭    審判長法  官  吳志誠
                                      法  官  彭喜有
                                      法  官  羅心芳
以上正本證明與原本無異。
如不服本裁定，應於收受本裁定後五日內向本院提出抗告狀。
                                      書記官  蔡振豐
中    華    民    國    99    年     2    月    25    日

司法院資訊處製作；財團法人民間司法改革基金會備份。
